【裁判字號】    92,交上易,58
【裁判日期】    920422
【裁判案由】    過失致死
【裁判全文】
臺灣高等法院高雄分院刑事判決          九十二年度交上易字第五八號
    上  訴  人  台灣屏東地方法院檢察署檢察官
    被      告  丙○○
    輔  佐  人  乙○○
    (被告母親)
右上訴人因被告過失致死案件，不服臺灣屏東地方法院九十一年度交訴字第一七三號
中華民國九十二年一月七日第一審判決（起訴案號：臺灣屏東地方法院檢察署九十一
年度偵字第四五一八號），提起上訴，本院判決如左：
      主      文
原判決撤銷。
丙○○因過失致人於死，處有期徒刑陸月，如易科罰金，以佰元折算壹日。
      事      實
一、丙○○領有重型機車駕駛執照，於民國（下同）九十一年六月十一日六時四十五
    分許，駕駛車牌ＰＥＭ─五一０重型機車，沿屏東縣竹田鄉○○村○○路由西向
    東行駛，途經該路段二十一號前時，原應注意車前狀況，隨時採取必要之安全措
    施，以避免危險之發生，而依當時路況，路段筆直，無障物，視距良好，並無
    不能注意之情事，竟能注意而疏未注意，以時速四十公里之速度向前行駛，適有
    李劉德妹騎乘路車由對向而來，亦疏未注意讓直行車先行，而冒然左轉，待丙
    ○○發覺時，已煞車不及而撞及李劉德妹所騎踏車之踏板，致李劉德妹之人
    車倒地後，受有頭部外傷，胸部挫傷，腦挫傷、右小腿開放性骨折等多處傷害，
    經送醫救治，延至當日九時三十許不治死亡。丙○○於肇事犯罪後，於偵查中犯
    罪權限之公務員發覺前，即主動向前來處理之員警自首，並接受裁判。
二、案由李劉德妹之女甲○○訴經屏東縣警察局潮州分局報請台灣屏東地方法院檢察
    署檢察官偵查起訴。
      理      由
一、訊據被告丙○○對於前開騎乘ＰＥＭ─五一０號重型機車，與被害人李劉德妹所
    騎踏車，發生碰撞，致李劉德妹送醫不治死亡之事實，供承不諱，而否認其有
    過失，辯稱：我當時車速只有二、三十公里，我有煞車，被害人沒有煞車，從我
    左邊撞過來，她是突然轉彎的，是她來撞我的，不是相撞云云。
二、惟查，
  (一)被害人李劉德妹因本案之交通事故，受如事實欄所載之傷害，送醫不治死亡，已
    據檢察官督同法醫師相驗明確，有道路交通事故調查報告表，現場照片、相驗屍
    體證明書、驗斷書、及勘驗筆錄等附卷可稽。
  (二)按汽車（含機車）行駛時，駕駛人應注意車前狀況，並隨時採取必要之安全措施
    ，道路交通安全規則第九十四條第三項定有明文。被告駕駛重型機車，自有注意
    上開規定之義務。依前揭道路交通事故調查報告表及照片顯示，現場為直線路段
    ，路面無障物，視距良好。被告駕駛機車，在直線路段視距良好，無障物之
    路面行駛，並無不能注意車前狀況之情事。被害人李劉德妹自對向車道左轉至被
    告之車道，未讓直線之被告人車先行，固有較重之違規過失行為，但被告如有注
    意車前狀況，在相當距離之前，即可發現被害人李劉德妹之左轉踏車，而提前
    減速採取必要之安全措施，應可避免事故之發生。被告於警訊時已供明「李劉德
    妹突然從對向車道騎到我車道，我煞車不及，直接撞到踏車的踏板部位」等語
    。被害人李劉德妹係民國四年六月四日出生，有其年籍資料在卷可憑，事故發生
    時，為八十七歲之老年人，應無快速行車之可能，且被害人李劉德妹之踏車已
    左轉至被告之車道前方，始為被告之機車撞及踏車之踏板部位，尤見被告疏未
    注意車前狀況之左轉踏車，是被告之駕駛行為有過失甚明。
  (三)又汽車駕駛人對於防止危險發生之相關交通法令之規定，業已遵守，並盡相當之
    注意義務，以防止危險之發生，始可信賴他人亦能遵守交通規則並盡同等注意義
    務，若因此而發生交通事故，方得以信賴原則為由免除過失責任（最高法院八十
    四年台上字第五三六０號判例參照）。被告駕駛機車既未遵守道路交通安全規則
    第九十四條第三項注意車前狀況之義況，自不能以信賴原則，而免去自己之疏失
    責任。雖被害人被害人轉彎車未讓直行車先行，負有較重之過失責任，但被告之
    過失行為，與被害人李劉德妹死亡之間，有相當因果關係，自仍應負過失致人於
    死刑責。本件交通事故，經台灣省高屏澎區車輛行車事故鑑定委員會及台灣車輛
    行車事故覆議鑑定委員會鑑定及覆議結果，亦均認為「李劉德妹騎踏車左轉未
    讓直行車先行為肇事主因，丙○○駕駛重機車未減速注意車前狀況為肇事次因」
    ，有高屏澎鑑字第九一一一四三號鑑定意見書及府覆議字第九一二三一八號函在
    卷足憑。
  (四)綜上所，本案事證已臻明確，被告所辯，顯係卸責之詞，殊無足採，其犯行洵
    堪認定。
三、查被告就本件交通事故，有注意防止發生之義務，乃能注意而疏未注意，以致肇
    事使人死亡，核其所為，係犯刑法第二百七十六條第一項之過失致人於死罪。被
    告肇事後，主動向前來處理現場之員警承認駕車肇事，並接受裁判，有警製之車
    禍現場處理報告一紙附卷可稽，是被告對於未被發覺之犯罪自首接受裁判，應依
    刑法第六十二條前段規定減輕其刑。
四、原審論處被告罪刑，固無不合，惟查，被告犯罪後，僅強制保險之保險金額，給
    被害人家屬領取，而迄未與被害人家屬成立和解，偵審中又飾詞卸責，態度欠佳
    ，原審判決量處有期徒刑六月，如易科罰金以三百元折算一日，又為緩刑二年之
    宣告，未盡妥適，檢察官上訴意旨執此指摘原判決不當，非無理由，自應由本院
    將原判決撤銷改判。爰審酌被告犯罪時間未滿二十歲，智慮未臻成熟，且本件交
    通事故，被告之過失程度較輕，及犯罪後飾詞卸責，迄未與被害人家屬成立和解
    之態度等一切情狀，仍如原審量處如主文所示之刑，並諭知易科罰金之折算標準
    。
據上論斷，應依刑事訴訟法第三百六十九條第一項前段、第三百六十四條、第二百九
十九條第一項前段、刑法第二百七十六條第一項、第六十二條前段、第四十一條第一
款、罰金罰鍰提高標準條例第一條前段、第二條，判決如主文。
本案經檢察官張其主到庭執行職務。
中    華    民    國     九十二     年       四       月     二十二     日
                              臺灣高等法院高雄分院刑事第五庭
                                  審判長法官  吳水木
                                        法官  趙文淵
                                        法官  洪慶鐘
右正本證明與原本無異。
不得上訴。
                                      書記官  彭筱瑗
中    華    民    國     九十二     年       四       月    二十三      日
附錄本判決論罪之法條：
刑法第二百七十六條第一項：
因過失致人於死者，處二年以下有期徒刑、拘役或二千元以下罰金。
                                                                        Ｆ


司法院資訊處製作；財團法人民間司法改革基金會備份。
